【裁判字號】    99,重訴,309
【裁判日期】    990713
【裁判案由】    清償借款
【裁判全文】
臺灣臺北地方法院民事判決             99年度重訴字第309號
原      告  台灣土地銀行股份有限公司
法定代理人  戊○○
訴訟代理人  乙○○
            甲○○
被      告  新瀚穎電子股份有限公司
兼      上
法定代理人  丁○○
被      告  丙○○
上列當事人間請求清償借款事件，本院於民國99年7月6日言詞辯
論終結，判決如下：
    主      文
被告應連帶給付原告新臺幣陸佰陸拾萬柒仟佰肆拾元，及
其中新臺幣陸佰陸拾萬零捌佰柒拾玖元部分，自民國九十八年
九月二十四日起至清償日止，按年息百分之二點四六計算之利息
，暨自民國九十八年十月六日起至民國九十九年四月五日止，按
年息百分之零點二四六計算之違約金，及自民國九十九年四月六
日起至清償日止，按年息百分之零點四九二計算之違約金。
訴訟費用新臺幣陸萬陸仟柒佰拾陸元由被告連帶負擔。
    事實及理由
一按訴狀送達後，原告不得將原訴變更或追加他訴，但請求之基
  礎事實同一者，不在此限，民事訴訟法第255條第1項第2 款定
  有明文。原告起訴時僅列丙○○為被告，嗣於訴訟繫屬中，追
  加新瀚穎電子股份有限公司（下稱新瀚穎公司）、丁○○為被
  告，核其追加之新訴與舊訴乃本於同一基礎事實，與前開規定
  無違，應予准許。
二本件依兩造所簽立之借據第19條規定，已合意本院為第一審管
  轄法院，本院自有管轄權。又被告丙○○經合法通知，未於最
  後言詞辯論期日到場，核無民事訴訟法第386 條所列各款情形
  ，爰依原告之聲請，由其一造辯論而為判決。
三原告起訴主張：
  (一)被告新瀚穎公司於民國97年5 月間邀同其餘被告為連帶保證
    人，向伊借款新臺幣（下同）10,000,000元，約定借款期間
    自97年7月24日起至102年7 月24日止，利息按伊公告指標利
    率加碼年息1.35% 計算，嗣後隨伊公告指標利率調整而調整
    ，還款方式為前2年按月攤還本金100,000元，利息按借款餘
    額計付；第3至4年按月攤還本金200,000 元，利息按借款餘
    額計付；餘額自第5 年起按月平均攤還，利息按借款餘額計
    付。另約定如遲延還本或付息時，債務視為全部到期，並應
    自本金到期日起或利息應繳息日起，逾期在6 個月以內部分
    按上開利率1成，逾期超過6 個月者按上開利率2成加付違約
    金。
  (二)詎被告新瀚穎公司自98年6 月24日起即未依約還款，已喪失
    期限利益，債務視為全部到期，經伊將被告於伊行庫內之存
    款餘額主張抵銷後，尚欠本金6,637,343 元及利息、違約金
    未償。被告丁○○、丙○○既為被告新瀚穎公司之連帶保證
    人，自應負連帶清償之責，爰依兩造間之消費借貸契約及連
    帶保證契約，提起本件訴訟等語。聲明為：如主文第1 項所
    示。
四被告則抗辯：
  (一)丙○○部分：
    1.伊之所以願擔任被告新瀚穎公司向原告借款之連帶保證人
      ，係因被告丁○○告知伊，被告新瀚穎公司有付信保基金
      1.5%利息，故信保基金會負責，個人不會有風險，亦不會
      被追討。又原告負責本件貸款之經辦人王永信未給予伊足
      夠時間審閱合約，僅督促伊於合約簽名，並代為蓋章，亦
      未告知伊連帶保證人所應負之責任為何，嚴重影響伊之權
      益。
    2.伊為示負責，前於98年10月間邀同被告新瀚穎公司之負責
      人即被告丁○○與原告協商還款計畫，惜未能成功；嗣伊
      復提供被告丁○○儲放被告新瀚穎公司之生財器具、專利
      及庫存處所之訊息予原告，然原告亦未處置；另伊於99年
      5 月間查知被告丁○○之行蹤後，亦於第一時間主動告知
      原告，以利原告先行追討被告丁○○之責任。
    3.再者，伊已於98年1 月自被告新瀚穎公司離職，依民法第
      753條之1規定，伊就系爭借款應已無庸負責，惟伊仍多次
      與原告商討解決方式，伊乃有誠意解決此筆債務，然須以
      不影響伊工作及能力範圍為前提。伊為家中唯一收入來源
      ，並無存款，家人亦無不動產，如扣伊薪水1/3 ，伊實力
      有未逮，伊願與原告達成對雙方均有利之協議等語。
    4.聲明為：
      原告之訴及假執行之聲請均駁回。
      如受不利判決，願供擔保請准宣告免為假執行。
  (二)新瀚穎公司、丁○○部分：被告新瀚穎公司確實向原告借款
    未償，被告丁○○亦確實為被告新瀚穎公司擔任連帶保證人
    ，有誠意解決此筆債務等語。
五得心證之理由：
  (一)原告主張被告新瀚穎公司向其借款，結欠如主文第1 項所示
    本息、違約金未償，被告丁○○、丙○○均為該筆借款之連
    帶保證人等情，業據提出與陳述相符之借據為證，復為到庭
    被告所不爭，堪予信實。
  (二)被告丙○○雖以原告負責本件貸款之經辦人未給予其足夠時
    間審閱合約，亦未告知其連帶保證人所應負之責任為何；且
    其已於98年1 月自被告新瀚穎公司離職，依民法第753條之1
    規定，對被告新瀚穎公司之欠款無庸負責云云置辯，惟查：
    1.被告丙○○為51年1 月12日出生，前擔任被告新瀚穎公司
      之董事，有戶籍謄本、公司變更登記事項卡附於支付命令
      卷可稽，以其年齡、經驗，如對於本件借款及連帶保證人
      之責任有不瞭解之處，衡情應於簽約前向原告之經辦人詢
      問清楚，而不致在對自己權利義務關係尚不瞭解之情形，
      即率予簽名，並任由該經辦人收回契約而不要求給予審閱
      期間。且被告丙○○僅辯稱原告之經辦人督促其簽名，並
      未抗辯原告限制其在系爭借據之連帶保證人欄簽名之時限
      ，被告丙○○即非不得於簽名前就該文書之內容予以詳讀
      ，故亦可認為被告丙○○於簽名前已有合理之審閱期間，
      其以前揭情詞置辯，委無可取。
    2.次按因擔任法人董事、監察人或其他有代表權之人而為該
      法人擔任保證人者，僅就任職期間法人所生之債務負保證
      責任，固為99年5月26日增訂公布之民法第753條之1 所明
      定。惟按民法債編施行前發生之債，除本施行法有特別規
      定外，不適用民法債編之規定；其在修正施行前發生者，
      除本施行法有特別規定外，亦不適用修正施行後之規定，
      民法債編施行法第1 條亦著有規定。又民法債編施行法並
      未就新增之民法第753條之1之適用設有特別規定，是民法
      第753條之1修正施行前成立之保證，自不適用修正施行後
      之規定。查被告新瀚穎公司係於97年5 月間邀同被告丁○
      ○、丙○○為連帶保證人向原告借款，並於98年6 月24日
      起即未依約還款，揆諸前開說明，本件自無適用新增之民
      法第753條之1規定之餘地，被告丙○○執此辯稱其就被告
      新瀚穎公司之欠款無庸負責云云，即屬無據。況被告丙○
      ○於96年7月1日至97年6 月30日期間擔任被告新瀚穎公司
      之董事，有公司變更登記事項卡可參，而本件借款係於被
      告丙○○在被告新瀚穎公司之任職期間所發生，亦為被告
      丙○○所自承，則其就任職期間被告新瀚穎公司對原告之
      借款債務，自無由脫免連帶保證之責。
  (三)按借用人應於約定期限內，返還與借用物種類、品質、數量
    相同之物；遲延之債務，以支付金錢為標的者，債權人得請
    求依法定利率計算之遲延利息，但約定利率較高者，仍從其
    約定；當事人得約定債務人不履行債務時，應支付違約金，
    民法第478條、第233條第1項、第250條第1 項分別定有明文
    。又連帶保證者，乃保證人與主債務人連帶負債務履行責任
    之保證，具有連帶債務之性質。又保證債務，除契約另有訂
    定外，包含主債務之利息、違約金、損害賠償及其他從屬於
    主債務之負擔；數人保證同一債務者，除契約另有訂定外，
    應連帶負保證責任；另連帶債務之債權人，得對債務人中之
    一人或數人，同時或先後請求全部或一部之給付，民法第
    740條、第748條、第273條第1項亦規定甚明。被告新瀚穎公
    司向原告借款未償，結欠如主文第1 項所示本息、違約金等
    情，前已述及，則被告新瀚穎公司依其與原告間之消費借貸
    契約，自應負清償上開借款之責；被告丁○○、丙○○為上
    開借款之連帶保證人，應就上開借款負連帶清償之責。
  (四)綜上所述，原告依據兩造間之消費借貸契約及連帶保證契約
    ，訴請被告連帶給付如主文第1 項所示本息及違約金，為有
    理由，應予准許。
  (五)被告丙○○雖陳明願供擔保，請准宣告免為假執行，惟就原
    告勝訴部分，原告並無聲請宣告假執行，又本件並非本於被
    告認諾所為判決，亦非適用簡易訴訟程序所為被告敗訴之判
    決，且所命給付之金額逾500,000元，依民事訴訟法第389條
    規定，本件判決不應依職權宣告假執行，是被告丙○○聲請
    免為假執行，容有誤認，爰不另為准駁之諭知，併予指明。
  (六)本件事證已明，兩造其餘主張及舉證，核與判決結果無影響
    ，爰不再一一論列，併予敘明。
六訴訟費用負擔之依據：民事訴訟法第85條第2項。
中    華    民    國    99    年    7     月    13    日
                  民事第六庭    法  官  陳婷玉
以上正本係照原本作成
如對本判決上訴，須於判決送達後20日內向本院提出上訴狀
中    華    民    國    99    年    7     月    13    日
                                書記官  吳鸝稻

司法院資訊處製作；財團法人民間司法改革基金會備份。
